臺灣臺中地方法院民事判決  
111年度中簡字第2832號
原      告  陳嬿郁  


被      告  鄭郁錡  

上列被告因違反洗錢防制法等刑事案件（本院111年度金訴字第9
14號），經原告提起刑事附帶民事訴訟請求損害賠償（本院111
年度附民字第934號），由本院刑事庭裁定移送前來，於民國111
年10月18日言詞辯論終結，本院判決如下：
    主      文
被告應給付原告新臺幣壹拾柒萬伍仟肆佰陸拾元，及自民國一百
一十一年六月二十九日起至清償日止，按週年利率百分之五計算
之利息。
本判決得假執行。
    事實及理由
一、本件被告未於言詞辯論期日到場，核無民事訴訟法第386 條
    各款所列情形，爰依原告之聲請，由其一造辯論而為判決。
二、原告主張：被告可預見一般人取得他人金融機構帳戶使用，
    常與財產犯罪具有密切關係，可能利用他人金融機構帳戶作
    為取得詐欺贓款之工具，並製造金流追查斷點、隱匿詐欺所
    得之去向，竟仍基於縱若有人持其所交付之金融機構帳戶存
    摺、提款卡、網路銀行帳號與密碼、IKEY與密碼犯罪，亦不
    違背其本意之幫助一般洗錢、幫助詐欺取財間接故意，先於
    民國110  年8 月中旬某日，在臺中市太平區宜昌路附近某O
    K便利超商店外，將其所申辦中國信託商業銀行帳號0000000
    00000號帳戶（下稱中信商銀帳戶）之存摺、網路銀行帳號
    與密碼，交付予自稱「張佑偉」之人（真實姓名、年籍均不
    詳），並於同年8 月底某日，在不詳地點將中信商銀帳戶之
    提款卡（連同前開存摺等物，合稱中信商銀帳戶資料）交付
    予「張佑偉」；又因「張佑偉」表示尚需其他金融機構帳戶
    使用，遂另行起意，基於幫助一般洗錢、幫助詐欺取財間接
    故意，以「金合發國際企業社」名義申辦中國信託商業銀行
    帳號000000000000號帳戶（下稱金合發中信商銀帳戶）、台
    新國際商業銀行帳號00000000000000號帳戶（下稱金合發台
    新商銀帳戶）後，陸續於110 年10月4 日在桃園市某統一超
    商店內，將金合發中信商銀帳戶之存摺、IKEY與密碼（合稱
    金合發中信商銀帳戶資料）交付予「張佑偉」，並於同年10
    月9 日將金合發台新商銀帳戶之存摺、IKEY與密碼（合稱金
    合發台新商銀帳戶資料）寄予「張佑偉」。又「張佑偉」取
    得該等帳戶資料後，即意圖為自己不法之所有，基於詐欺取
    財及一般洗錢之犯意，與佯裝為全球信託投資人員之不詳詐
    欺集團成員於110年10月23日下午1時46分18秒前某時許向原
    告誆稱可投資獲利云云，致原告陷於錯誤，而依指示於110
    年10月23日下午1時46分18秒匯款新台幣（下同） 3萬元、1
    10年10月30日下午1時50分20秒匯款3萬元、110年11月4日下
    午4時56分32秒匯款2萬7730元、110年11月4日下午5時13分1
    8秒匯款2萬7730元至金合發中信商銀帳戶；於110年10月25
    日上午11時30分59秒匯款3萬元、110年10月30日下午4時45
    分0秒匯款3萬元至金合發台新商銀帳戶，再經他人提領、轉
    帳，而產生金流追查斷點、隱匿詐欺所得去向、所在之結果
    ，致使原告因而受有175,460元之損害，爰依侵權行為之法
    律關係，請求被告負損害賠償責任等語。並聲明：如主文第
    1項所示。
三、被告未於言詞辯論期日到場，亦未提出準備書狀作何聲明或
    陳述。
四、得心證之理由：
  ㈠原告主張被告前開違反洗錢防制法及幫助詐欺犯行，致其受
    有175,460元之損失等情，有本院111年金訴字第914號刑事
    判決為證，被告已於相當時期受合法之通知，未於言詞辯論
    期日到場，復未提出準備書狀爭執，依民事訴訟法第436條
    第2項、第280條第3項、第1項之規定，視同自認，堪信原告
    主張為真正。
  ㈡按因故意或過失，不法侵害他人之權利者，負損害賠償責任
    。故意以背於善良風俗之方法，加損害於他人者亦同，民法
    第184 條第1 項定有明文。次按數人共同不法侵害他人之權
    利者，連帶負損害賠償責任；不能知其中孰為加害人者，亦
    同，民法第185 條第1 項亦有明定。再所謂共同侵權行為，
    係指數人共同不法對於同一之損害，與以條件或原因之行為
    。加害人於共同侵害權利之目的範圍內，各自分擔實行行為
    之一部，而互相利用他人之行為，以達其目的者，仍不失為
    共同侵權行為人，而應對於全部所發生之結果，連帶負損害
    賠償責任（最高法院78年度台上字第2479號判決可資參照）
    。又損害賠償之債，以有損害之發生及有責任原因之事實，
    並二者之間，有相當因果關係為成立要件（參見最高法院48
    年台上字第481 號判例意旨）。查本件被告將其所申辦之銀
    行帳戶交付詐欺集團，及幫助詐欺集團開立銀行帳戶，
　　與該詐騙集團成員分擔實行行為，共同以上開方式向原告詐
    取財物，致原告受有175,460元之損害，又被告故意不法行
    為與原告所受損害間，具有相當因果關係，依首揭法條規定
    及最高法院判例意旨，被告對原告所受損害，應負賠償責任
    甚明。
  ㈢末按給付無確定期限者，債務人於債權人得請求給付時，經
    其催告而未為給付，自受催告時起，負遲延責任，其經債權
    人起訴而送達訴狀者，與催告有同一之效力；遲延之債務，
    以支付金錢為標的者，債權人得請求依法定利率計算之遲延
    利息；應付利息之債務，其利率未經約定，亦無法律可據者
    ，週年利率為百分之5，民法第229條第2項、第233條第1項
    前段、第203條分別定有明文。本件原告對被告之侵權行為
    損害賠償債權，核屬無確定期限之給付，既經原告起訴並送
    達訴狀，有送達證書可憑，被告迄未給付，當應負遲延責任
    。是原告請求自起訴狀繕本送達被告之翌日即111年6月29日
    起至清償日止，按週年利率百分之5計算之利息，與上開規
    定，核無不合，應予准許。　
五、綜上所述，原告依侵權行為之法律關係，請求被告給付175,
    460元，及自111年6月29日起至清償日止，按週年利率百分
    之5計算之利息，為有理由，應予准許。
六、本件判決係依民事訴訟法第427條第1項規定適用簡易訴訟程
    序，所為被告敗訴判決，應適用民事訴訟法第389條第1項第
    3款之規定，依職權宣告假執行。
七、本件原告提起刑事附帶民事訴訟，由本院刑事庭依刑事訴訟
    法第504 條第1 項之規定裁定移送前來，依同條第2 項規定
    就原告起訴部分依法免徵第一審裁判費，且本件訴訟繫屬期
    間亦未增生訴訟費用，尚無訴訟費用負擔問題，併此敘明。
中　　華　　民　　國　　111 　年　　11　　月　　 1  　日
                      臺灣臺中地方法院臺中簡易庭
                                  法　官　吳蕙玟

以上正本係照原本作成。
如不服本判決，應於送達後20日內，向本院提出上訴狀並表明上
訴理由，如於本判決宣示後送達前提起上訴者，應於判決送達後
20日內補提上訴理由書（須附繕本）。如委任律師提起上訴者，
應一併繳納上訴審裁判費。
中　　華　　民　　國　　111 　年　　11　　月　　1 　　日
                                  書記官　楊思賢